【裁判字號】    90,台上,260
【裁判日期】    900117
【裁判案由】    偽造有價證券
【裁判全文】
最高法院刑事判決                                  九十年度台上字第二六○號
    上訴人  丁○○
    被  告  乙○○
            丙○○
            甲○○
右上訴人因自訴被告等偽造有價證券案件，不服台灣高等法院中華民國八十七年八月
二十日第二審判決（八十六年度上訴字第四八六九號，自訴案號：台灣台北地方法院
八十五年度自字第七八二號），提起上訴，本院判決如左：
    主  文
上訴駁回。
    理  由
按刑事訴訟法第三百七十七條規定，上訴於第三審法院，非以判決違背法令為理由，
不得為之。是提起第三審上訴，應以原判決違背法令為理由，係屬法定要件。如果上
訴理由狀並未依據卷內訴訟資料，具體指摘原判決不適用何種法則或如何適用不當，
或所指摘原判決違法情事，顯與法律規定得為第三審上訴理由之違法情形，不相適合
時，均應認其上訴為違背法律上之程式，予以駁回。本件原判決以自訴意旨略以：被
告乙○○擔任負責人之吉祥旅行社股份有限公司（下稱吉祥旅行社）自民國八十二年
六月初即終止所有營業，為被告丙○○所知，且吉祥旅行社已無任何財產，僅有存於
觀光局之保證金亦被查封，被告丙○○、甲○○實不可能借貸款項予吉祥旅行社，乙
○○於民事訴訟中亦自承未曾簽發過本票，是丙○○所持有之乙○○於八十四年七月
一日以吉祥旅行社名義所簽發，到期日為八十四年七月二十日，面額為新台幣（下同
）二十一萬五千三百五十八元之本票一張；另被告甲○○所持有之由乙○○於八十四
年四月二十九日以吉祥旅行社名義所簽發、到期日為八十四年六月二十九日、面額為
二十萬六千元之本票，顯係偽造，有偽造有價證券罪嫌云云。經審理結果，不能證明
被告等犯罪，因而維持第一審諭知乙○○、丙○○、甲○○等被訴偽造有價證券無罪
之判決，駁回上訴人即自訴人丁○○在第二審之上訴。上訴意旨略以：乙○○擔任負
責人之吉祥旅行社係經交通部觀光局及經濟部於八十三年間先後撤銷旅行業執照及公
司登記，並非乙○○所稱自動停業，吉祥旅行社既已視為未經設立登記之公司，依公
司法第十九條之規定，未經設立登記之公司，自不得以公司名義為法律行為，此與停
止營業之情形並不相同，再依公司法第八十四條之規定，解散之公司，自不能再以公
司之名義向他人借款使用，乙○○明知自八十三年七月十四日起，吉祥旅行社即已不
存在，卻仍偽造不實之債權本票二張交付丙○○及甲○○，自犯偽造有價證券罪，原
判決未查吉祥旅行社是否存在，有應於審判期日調查之證據未予調查及判決不載理由
之違法等語。惟查依公司法第二十四條、第二十五條之規定，公司法人之人格，因解
散並經清算完畢而歸消滅，吉祥旅行社雖於八十二年間即停止營業，惟既未進行清算
程序，其法人人格自仍存續，不因停止營業而消滅，乙○○既為吉祥旅行社之負責人
，當然有權以吉祥旅行社名義簽發票據，其於八十四年七月一日及同年四月二十九日
簽發之二十一萬五千三百五十八元、二十萬六千元之本票各一紙交付丙○○、甲○○
，自與刑法第二百零一條處罰之無權偽造有價證券行為有間，已據原判決敘明，至吉
祥旅行社是否為自動停止營業，是否為公司清算而簽發前開票據，因乙○○既為吉祥
旅行社之負責人，於吉祥旅行社法人人格存續期間，自有權以吉祥旅行社名義簽發票
據，無從遽以偽造有價證券罪責相繩，亦無公司法第十九條規定之適用，上訴意旨指
摘原判決有應於審判期日調查之證據未予調查及判決不載理由之違法情事，顯與法律
規定得為第三審上訴理由之違法情形，不相適合，依前揭說明，其上訴違背法律上之
程式，應予駁回。
據上論結，應依刑事訴訟法第三百九十五條前段，判決如主文。
中      華      民      國     九十     年      一      月     十七     日
                              最高法院刑事第十二庭
                                  審判長法官  林  增  福
                                        法官  邵  燕  玲
                                        法官  吳  昆  仁
                                        法官  陳  世  雄
                                        法官  惠  光  霞
      右正本證明與原本無異
                                              書  記  官
中      華      民      國     九十     年      二      月      一      日


司法院資訊處製作；財團法人民間司法改革基金會備份。
